【裁判字號】    99,台上,2266
【裁判日期】    990415
【裁判案由】    妨害性自主
【裁判全文】
最高法院刑事判決            九十九年度台上字第二二六六號
上  訴  人  台灣高等法院檢察署檢察官
被      告  甲○○
上列上訴人因被告妨害性自主案件，不服台灣高等法院中華民國
九十七年三月十八日第二審更審判決（九十六年度上更(一)字第九
五二號；起訴案號：台灣板橋地方法院檢察署九十五年度偵字第
七一二七號），提起上訴，本院判決如下：
    主  文
上訴駁回。
    理  由
按刑事訴訟法第三百七十七條規定，上訴於第三審法院，非以判
決違背法令為理由，不得為之。是提起第三審上訴，應以原判決
違背法令為理由，係屬法定要件。如果上訴理由書狀並未依據卷
內訴訟資料，具體指摘原判決不適用何種法則或如何適用不當，
或所指摘原判決違法情事，顯與法律規定得為第三審上訴理由之
違法情形，不相適合時，均應認其上訴為違背法律上之程式，予
以駁回。本件檢察官上訴意旨略謂：(一)、告訴人Ａ女（基本資料
詳卷）就其與被告甲○○間之電話通聯內容，加以錄音、製成光
碟，縱然事先未經被告同意，但既係出於蒐證以維護自己權益而
作為，當無證據排除原則之適用。原判決竟認為該錄音係Ａ女單
方所側錄，且以誘導詢問方式，取得被告不利於己之答話，連同
據以製作之譯文與檢察官勘驗筆錄，均不具證據能力，「應有適
用法則不當及違反論理法則之違誤」。(二)、被告曾對Ａ女施加肢
體暴力行為，Ａ女因此獲得法院核發之暫時保護令和通常保護令
，衡諸本件事發之時，僅Ａ女同其年邁有病之母親在家，故對於
被告之強制性交，「未有劇烈之反抗行動及呼救，亦與常情無違
」，尤以上揭錄音顯示被告並不否認有違反Ａ女之意願而行強制
性交之情，原審卻以Ａ女指訴先後矛盾，違背經驗法則為由，不
加採信，亦有違反經驗法則、論理法則之違失。(三)、原判決雖認
定係Ａ女主動邀約被告至其住處，在兩情相悅下半推半就性交。
但既曰「半推半就」，即非無違反意願之情形存在，遽行改判無
罪，顯然違背論理法則，並且理由矛盾云云。惟查：證據之取捨
與證明力之判斷，係屬事實審法院自由判斷之職權，此項職權之
行使，倘不違背客觀存在之經驗法則或論理法則，即無違法，觀
諸刑事訴訟法第一百五十五條第一項規定甚明，自無許當事人任
憑主觀，指摘為違法，而資為適法之第三審上訴理由。又告訴人
雖居於證人地位，具結後供證指述被告犯罪，但既以使被告受刑
事審究為其主要目的，是其陳述是否符合實情，仍應調查其他證
據以資審認，若所為陳述，尚有瑕疵可指，自不能遽為被告罪刑
之判決。本件原判決係以被告之所以前往Ａ女住處，係應Ａ女之
電邀，並由Ａ女母親開門，進入Ａ女房間而發生性行為，為Ａ女
所直言無隱；Ａ女雖指稱被告箝制伊之雙手，再用雙腳用力撐開
伊之雙腿，而以此不法腕力強制性交得逞，Ａ女之母亦證稱被告
進入Ａ女房間後，曾聽見Ａ女大叫一聲「媽咪」各等語，但衡諸
Ａ女供明在性交過程中，僅叫一聲「媽咪」，其母來問時，被告
代應，伊則無回應，甚且未打或踢被告，性交之前，尚因月經來
潮，任由被告去衣櫥拿取毛巾鋪於床上之情，茍Ａ女全無同意性
交，豈會如此？參諸Ａ女雙手及兩腿毫無異常，陰部並無瘀血或
擦傷，有其診斷證明可稽，足見所指遭被告強制性交，不符合經
驗法則；尤以Ａ女不諱言曾因上情向被告要索新台幣五百萬元為
賠償金，益見被告所辯原係兩情相悅而性交，未付款生怨而提控
，要屬可採。並指出上揭診斷證明，僅足證明有性交之事，處女
膜三、六、九、十二點陳舊性裂傷，不能排除為其二人同居多年
間正常性行為所造成，不足為不利於被告認定之依據。乃認檢察
官所舉之證據，不足以使法院得被告有罪之確信，因而撤銷第一
審不當之科刑判決，改為諭知被告無罪之判決。所為之證據取捨
與證明力之判斷，俱有卷內各訴訟資料可稽，自形式上觀察，並
不違背客觀存在之經驗法則或論理法則。原判決就Ａ女在本件性
交之事後，側錄其與被告間之電話通聯內容，認為是項錄音證據
不具有證據能力，固非允洽，但微論上揭錄音譯文之「勘驗筆錄
」，係由檢察事務官所製作，不符合刑事訴訟法第二百十二條關
於勘驗僅限於法院或檢察官有權為之之規定，上訴意旨竟認為該
性質上祇屬「勘察報告」之證據資料，為法定證據之一種，核非
確實依據卷內訴訟資料而為指摘；再衡諸Ａ女直言：曾與被告同
居七年，育有一子，「一般他半夜回家，我在睡覺，他就自行把
我的褲子脫了，跟我性交，都不管我……身體是否生病，他愛怎
樣，就怎樣」，並謂此次性交時，被告僅說「寶貝」、「老公疼
你」，其餘無何交談等語，可見其二人日常性交，一向半推半就
，系爭電話錄音中，被告對於未完全尊重Ａ女之感受而性交之事
表示道歉之意，仍不足以證明被告有強制性交之犯罪故意，是除
去上揭證據能力認定之瑕疵，猶應為相同之判斷，不生影響於原
判決之本旨，參照刑事訴訟法第三百八十條規定意旨，不能憑為
合法上訴第三審之理由。依上說明，應認本件上訴為違背法律上
之程式，予以駁回。
據上論結，應依刑事訴訟法第三百九十五條前段，判決如主文。
中    華    民    國  九十九  年    四    月   十五   日
                      最高法院刑事第十庭
                          審判長法官  花  滿  堂
                                法官  黃  正  興
                                法官  陳  東  誥
                                法官  林  錦  芳
                                法官  洪  昌  宏
本件正本證明與原本無異
                                      書  記  官
中    華    民    國  九十九  年    四    月   十九   日
                                                       s

司法院資訊處製作；財團法人民間司法改革基金會備份。
